臺灣澎湖地方法院刑事判決　　　　　　　　96年度易字第24號
公　訴　人　臺灣澎湖地方法院檢察署檢察官
被　　　告　丁○○
　　　　　　甲○○
　　　　　　乙○○○
　　　　　　戊○○
　　　　　　辰○○原名巳○○.
　　　　　　癸○○
　　　　　　壬○○
上　一　人
選任辯護人　馬陳棠律師
上列被告因家庭暴力之傷害等案件，經檢察官聲請簡易判決處刑
（95年度偵字第577、578、635號），及移送併辦（96年偵字第
182、529、530號），經本院馬公簡易庭認不宜以簡易判決處刑
，移送本院改依通常程序審理，判決如下：
    主    文
丁○○共同傷害人之身體，處有期徒刑參月，如易科罰金，以新
臺幣壹仟元折算壹日，減為有期徒刑壹月又拾伍日，如易科罰金
，以新臺幣壹仟元折算壹日。
甲○○、乙○○○、戊○○共同傷害人之身體，各處拘役貳拾日
，如易科罰金，均以新臺幣壹仟元折算壹日，各均減為拘役拾日
，如易科罰金，均以新臺幣壹仟元折算壹日。
辰○○、壬○○、癸○○共同傷害人之身體，各處拘役拾日，如
易科罰金，均以新臺幣壹仟元折算壹日，各均減為拘役伍日，如
易科罰金，均以新臺幣壹仟元折算壹日。
被告壬○○、癸○○其餘被訴部分均無罪。
    事    實
一、丁○○與辰○○（原名巳○○，於民國95年11月14日改名為
    未○○）前為夫妻，現已離婚，兩人育有一子卯○○。甲○○、乙○○○、戊○○分別為丁○○之父親、母親與妹妹；
    壬○○、癸○○則各為辰○○之父親、弟弟，彼此具有家庭
    暴力防治法第3條第1、3款之親屬關係。兩家人因丁○○、
    辰○○婚姻不諧之事屢生爭執，素有怨懟。
二、緣辰○○認其於民國95年7、8月間遭受丁○○施以家庭暴力
    ，乃攜同其子卯○○回娘家居住，並於95年10月2日向本院
    聲請核發保護令，經本院於95年10月5日核發95年度暫家護
    字第33號民事暫時保護令，裁定命丁○○不得對辰○○為任
    何身體或精神上不法侵害行為。丁○○於收受前開暫時保護
    令前之95年10月6日晚間7時50分許，與甲○○、乙○○○、
    戊○○一同前往位於澎湖縣馬公市○○路11-1號、癸○○所
    經營之「日展租車行」前，向辰○○要求探視其子卯○○遭
    拒後，兩家人發生下述衝突：
（一）丁○○、甲○○、乙○○○、戊○○共同基於傷害之犯意
      聯絡，由丁○○徒手毆打辰○○、癸○○，另由甲○○、
      乙○○○、戊○○徒手或持其等所有之相機毆打壬○○，
      致辰○○受有四肢、脖子、下巴、背部多處外傷，癸○○
      受有背部、雙上肢外傷，壬○○受有胸部、腹部、背部、
      右手多處外傷等傷害。
（二）辰○○、壬○○、癸○○、午○○（另案偵查中）共同基
      於傷害之犯意聯絡，由壬○○、癸○○徒手毆打甲○○，
      另由未○○則徒手抓傷乙○○○，又由癸○○及午○○徒
      手毆打丁○○，致甲○○受有左手臂、兩下肢多處外傷，
      乙○○○受有雙上肢多處外傷，丁○○受有右下唇裂傷、
      左大腿血腫、左頸血腫等傷害。嗣經警據報後，到場處理
      ，始知上情。
三、案經丁○○、甲○○、乙○○○、辰○○、壬○○、癸○○
    訴由澎湖縣警察局馬公分局報請臺灣澎湖地方法院檢察署檢
    察官偵查起訴。
    理    由
甲、有罪部分：
一、按被告以外之人於審判外之陳述雖不符刑事訴訟法第159 條
    之1至之4等條文之規定，而經當事人於審判程序同意作為證
    據，法院審酌該言詞陳述或書面陳述作成時之情況，認為適
    當者，亦得為證據；當事人、代理人或辯護人於法院調查證
    據時，知有刑事訴訟法第159條第1項不得為證據之情形，而
    未於言詞辯論終結前聲明異議者，視為有前項之同意，刑事
    訴訟法第159條之5亦定有明文。本件證人丁○○、甲○○、
    乙○○○、戊○○、壬○○、癸○○、辰○○、午○○、庚○○於警詢中之陳述，其性質雖屬傳聞證據，惟並無符合刑
    事訴訟法第159條之1至之4等前四條之情形，但其等所為之
    上開警詢筆錄，本院審理時予以提示並告以要旨，且各經檢
    察官及被告表示意見，當事人已知上述筆錄屬傳聞證據，且
    均未於言詞辯論終結前對該等筆錄之證據能力提出異議，依
    上開規定，其等於警詢中之證言，已擬制同意其有證據能力
    。
二、訊據被告丁○○、甲○○、乙○○○、戊○○、壬○○、癸○○、辰○○均矢口否認上開犯行，被告丁○○、甲○○辯
    稱：其等當日係遭到壬○○、癸○○毆打，並未打人；被告
    乙○○○、戊○○辯稱：當日並未打人；被告壬○○辯稱：
    方家人動手抓伊，伊有按住他們，但沒有打人；被告辰○○
    辯稱：伊始終抱著卯○○，並無打人；被告癸○○辯稱：丁○○來搶卯○○，伊遂上前壓制丁○○，並無打人云云。經
    查：
（一）被告辰○○曾於95年10月2日向本院聲請核發保護令，經
      本院於95年10月5日核發95年度暫家護字第33號民事暫時
      保護令，裁定命丁○○不得對辰○○（當時仍名巳○○）
      為任何身體或精神上不法侵害行為；又被告丁○○、甲○○、乙○○○、戊○○、壬○○、癸○○、辰○○於96年
      10 月6日晚間7時50分許，在「日展租車行」前發生爭執
      ，衝突結束後，辰○○受有四肢、脖子、下巴、背部多處
      外傷、癸○○受有背部、雙上肢外傷、壬○○受有胸部、
      腹部、背部、右手多處外傷，甲○○受有左手臂、兩下肢
      多處外傷乙○○○受有雙上肢多處外傷，丁○○受有右下
      唇裂傷、左大腿血腫、左頸血腫等傷害，而當時被告丁○○尚未收受上開暫時保護令之事實，為被告等人所不爭執
      （本院卷第61頁），並有驗傷診斷書、受傷照片（傷害警
      詢卷第40-50頁，偵字第577號卷第22-28頁）附卷可稽，
      亦據本院調閱本院95年家護字第50號民事通常保護令卷宗
      （含95年度暫家護字第33號民事暫時保護令部分）查核無
      誤。上開事實，堪以認定。
（二）被告丁○○、甲○○、乙○○○、戊○○雖辯稱：只是剛
      好路過看小孩，並無打人云云。惟前開犯罪事實，業據告
      訴人壬○○、癸○○、辰○○指述甚詳，且互核大致相符
      （傷害警詢卷第8-22頁），並有驗傷診斷書、受傷照片可
      稽。又參酌被告丁○○、甲○○於偵查中自承：因為甲○○很想小孩，經過「日展租車行」時才想下車看看（偵字
      第577號卷第19頁）；及證人午○○陳述：「‧‧‧突然
      看到一部自小客車靠近停在店門口，男子丁○○下車便衝
      向在旁坐在腳踏車上的小孩出手欲把小孩拉上車，一時間
      我以為是綁架，所以衝向該男子丁○○制止他再動作‧‧
      ‧」等語（傷害警詢卷第36-38頁），可見兩家人之衝突
      係因方家欲接觸卯○○，但陳家予以拒絕而引發。另由被
      告丁○○、甲○○、乙○○○、戊○○等人前往「日展租
      車行」時，事先已準備錄音筆，並將過程錄音（偵字第
      529號卷第3-7頁）等情觀之，亦可見其等事先已預料所採
      取之作為，非屬平和，將引發衝突，始預為蒐證；又雙方
      於上開時地確發生言語衝突，業據證人寅○○、己○○指
      述在卷（本院卷第213-21 9頁），並有上開錄音內容之勘
      驗筆錄可稽（本院卷第92-97頁），則在告訴人壬○○、
      癸○○、辰○○阻撓被告等人接近卯○○，雙方復又言語
      相激之情形下，被告等人進而共同動手傷害告訴人等亦與
      常情無違。本院因認告訴人壬○○、癸○○、辰○○上開
      指述為可採，被告所辯，無非為事後卸責之詞，不足採信
      。
（三）被告壬○○、癸○○、辰○○雖辯稱：並無打人云云。惟
      前開犯罪事實，業據告訴人丁○○、甲○○、乙○○○指
      述甚詳，且大致相符（傷害警詢卷第1-7頁，第23-35頁）
      ，並有驗傷診斷書、受傷照片可稽。又參酌被告壬○○於
      警詢中陳稱：有抓住對方衣服（傷害警詢卷第17頁）；被
      告癸○○陳稱：伊有反擊，有打丁○○肚子一拳（傷害警
      詢卷第22頁）；證人午○○陳稱：伊有制止丁○○再動作
      ，癸○○及他的家人一起發生拉扯，扯到房子內等語（傷
      害警詢卷第37-38頁），可見被告壬○○、癸○○、辰○○及午○○確有共同動手毆打告訴人等。被告壬○○、癸○○、辰○○所辯，無非為事後卸責之詞，不足採信。
（四）綜上所述，被告丁○○、甲○○、乙○○○、戊○○確有
      共同傷害告訴人壬○○、癸○○、未○○；被告壬○○、
      癸○○、辰○○確有共同傷害告訴人丁○○、甲○○、乙○○○之行為。本案事證明確，被告等人上開犯行堪以認
      定。
（五）至於被告丁○○聲請傳訊其餘30餘名證人到庭作證部分，
      因被告丁○○自陳：案發時附近鄰居、旅客有出來看，才
      去找資料聲請法院傳訊他們作證等語；且由證人辛○陳述
      ：伊當天很晚才回到家，伊什麼都不知道‧‧‧此次被傳
      訊造成伊很大困擾（本院卷第231頁）；證人己○○陳稱
      ：伊當時忙著送客人搭機，出去看了一下就離開，詳細情
      形沒有印象，本件傳訊作證還造成家人誤解，對伊產生困
      擾（本院卷第219-223頁）等情觀之，被告丁○○提出之
      證人名單，未必知悉待證事項，且本案事實已臻明確，為
      免浪費司法資源，及造成他人困擾，本院爰不再予以傳訊
      ，附此說明。
三、核被告丁○○、甲○○、乙○○○、戊○○、壬○○、癸○○、辰○○所為，均係犯刑法第277條第1項之普通傷害罪。
    又家庭暴力防治法所稱之「家庭暴力」者，為家庭成員間實
    施身體或精神上不法侵害之行為；而該法所稱之「家庭暴力
    罪」者，謂家庭成員間故意實施家庭暴力行為而成立其他法
    律所規定之犯罪，家庭暴力防治法第2條第1項及第2項分別
    定有明文。本件被告等人及告訴人彼此間，具有家庭暴力防
    治法第3條第1款、第3款所定之家庭成員關係，且已成立刑
    法第277條第1項之傷害罪，應屬該當家庭暴力防治法第2條
    第2項之家庭暴力罪。被告丁○○、甲○○、乙○○○、戊○○間，均係基於接近卯○○之動機，與對方產生肢體衝突
    ，均有犯意聯絡及行為分擔，均為共同正犯；被告壬○○、
    癸○○、辰○○及午○○間，則均避免卯○○遭帶走，而與
    方家人產生肢體衝突，亦均有犯意聯絡及行為分擔，亦均為
    共同正犯。爰審酌本件紛爭係被告丁○○等人主動前往「日
    展租車行」接觸卯○○而引發，被告壬○○、辰○○等人在
    甫向本院聲請暫時保護令，心中仍存有畏懼之情形下，遽見
    被告丁○○等人前來，一時難以控制情緒，致過度反應，又
    雙方所受傷害之程度尚非嚴重，及其等犯後態度等一切情狀
    ，爰各量處如主文所示之刑，並均諭知易科罰金之折算標準
    。又中華民國九十六年罪犯減刑條例業於96年7月4日公布，
    並於96年7月16日施行，而被告等人犯罪均在96年4月24日以
    前，依該條例第2條第1項第3款之規定，應減其宣告刑二分
    之一，爰各減刑如主文所示，並均諭知易科罰金之折算標準
    。至於被告戊○○用以毆打告訴人壬○○之相機，衡情非專
    供犯罪所用之物，且未據扣案，為免執行發生困難，本院爰
    不予宣告沒收。
乙、無罪部分：
一、公訴意旨另以：被告壬○○、癸○○於95年10月6日晚間9時
    30分許，在三軍總醫院澎湖分院急診室適巧遇見告訴人丙○○，兩人竟基於共同傷害之犯意，以手肘按壓告訴人丙○○
    之頸部，並強推告訴人之左胸，致告訴人摔倒在地，並受有
    胸部外傷等傷害，因認被告2人共同涉有家庭暴力之傷害罪
    嫌。
二、公訴人認被告壬○○、癸○○涉有上開罪嫌，無非以告訴人
    丙○○、甲○○及丙○○之母乙○○○之指述，及告訴人丙○○之驗傷單等為主要論據。訊據被告壬○○、癸○○均堅
    詞否認有上開犯行，辯稱：其等當時在醫院的櫃臺繳費等驗
    傷單，是告訴人丙○○自己氣沖沖過來質問其等為何打人，
    但其等並未動手打人，領到驗傷單之後就離開了等語。
三、按犯罪事實應依證據認定之，無證據不得認定犯罪事實；又
    不能證明被告犯罪或其行為不罰者，應諭知無罪之判決，刑
    事訴訟法第154條第1項、第301條第1項分別定有明文。又認
    定不利於被告之事實，須依積極證據，茍積極證據不足為不
    利被告之認定時，即應為有利於被告之認定，更不必有何有
    利之證據；又認定犯罪事實所憑之證據，雖不以直接證據為
    限，間接證據亦包括在內，然而無論直接證據或間接證據，
    其為訴訟上之證明，須於通常一般之人均不致有所懷疑，而
    得確信其為真實之程度者，始得據為有罪之認定，倘其證明
    尚未達到此一程度，而有合理之懷疑存在而無從使事實審法
    院得有罪之確信時，即應由法院為諭知被告無罪之判決，亦
    有最高法院30年上字第816號及76年台上字第4986號判例意
    旨足參。
四、經查：
（一）告訴人丙○○於警詢中指稱：伊到醫院急診室大廳後，被
      告壬○○、癸○○就以手肘推伊，癸○○自伊後方以手臂
      勒住伊脖子，然後不知何人攻擊伊胸部，伊因而跌倒受傷
      （妨害自由警詢卷第15-16頁）；告訴人丙○○之父甲○○指稱：癸○○見到丙○○就以手肘按壓丙○○頸部，壬○○也以相同手法攻擊；母乙○○○則指稱：癸○○以右
      手肘勒住告訴人頸部，隨後壬○○馬上走過來以左手肘勒
      住丙○○頸部，丙○○一直掙扎，癸○○未鬆手一直以右
      手肘勒住丙○○頸部（妨害自由警詢卷第21-22頁，第24
      頁）云云，由告訴人丙○○及其父母之指證情節，被告壬○○、癸○○勒住告訴人丙○○頸部之時間非短，且力道
      不輕，告訴人丙○○之頸部理應留下傷痕，但告訴人當日
      之驗傷診斷書僅記載告訴人受有：「胸部、雙上肢及左下
      肢、腹部多處外傷」，並無告訴人頸部受傷之記載，則告
      訴人丙○○及其父母所述是否真實，已堪存疑。
（二）又當天醫院櫃臺值班人員子○○於本院審理時證稱：伊當
      時在櫃臺工作，距離雙方衝突地點約3公尺，有看到男方
      家人進來，然後發生爭吵，女方當時在櫃臺結帳，伊有聽
      到吵架聲音，但未看到肢體衝突（本院卷第206- 207頁）
      ；醫院保全人員庚○○則證稱：當時女方家人準備要結帳
      ，伊聽到有人大聲叫囂，雙方距離很近，伊就站在他們中
      間，請他們離開醫院，伊上前勸阻後，女方的人就先離開
      了，並未見到兩方有肢體衝突，他們只是站得很接近等語
      （本院卷第211- 212頁）。本院斟酌上開證人與被告、告
      訴人雙方素不相識，無刻意迴護任何一方之必要，其等證
      詞可信度極高；又假若被告2人果有勒住告訴人頸部、強
      推告訴人之左胸，致告訴人摔倒在地之行為，上開證人適
      在現場，且事件特殊，當不可能毫無所悉；再告訴人與被
      告兩家人夙怨已久，告訴人及其母是否誇大或渲染事實亦
      不無可能，本院因而難憑告訴人及其母之指述，遽認被告
      2 人有上開共同傷害犯行。
（二）綜上所述，公訴人所引之證據，並無法使本院得到被告壬○○、癸○○有共同涉犯上開傷害罪名之有罪心證。此外
      ，復查無其他積極證據足資證明被告2人犯罪，其等犯罪
      即屬不能證明，依前開法律規定及判例意旨，應為無罪判
      決之諭知。
丙、移送併辦部分：
一、併辦意旨另以：被告癸○○於95年10月6日晚間7時50分許，
    在澎湖縣馬公市○○路11-1號「日展租車行」前，以「幹你
    娘」辱罵告訴人丁○○，被告壬○○則於上開時地強搶告訴
    人丁○○之手機，並阻止告訴人拍照，因認被告癸○○另涉
    有公然侮辱罪嫌；被告壬○○另涉有強制、妨害自由罪嫌，
    且上開犯行與已起訴部分，係事實上同一案件，應予移送併
    辦等語。
二、經查：
（一）公訴人於本件聲請簡易判決處刑書就被告壬○○、癸○○
      之起訴範圍，僅包含該2人分別在臨海路「日展租車行」
      前、三軍總醫院澎湖分院急診室共同傷害部分，縱然被告
      癸○○、壬○○成立上述罪名，行為態樣上與已起訴之部
      分，亦屬犯意各別，行為不同，屬數罪併罰關係，應非事
      實上同一案件，本院自無從予以併辦。
（二）又退步言之，縱認移送併辦部分與已起訴部分是否為事實
      上同一案件，有所疑義，惟公訴人認被告癸○○涉有公然
      侮辱、被告壬○○涉有妨害自由、強制等罪嫌，無非以告
      訴人之指述，及告訴人所提之錄音光碟為主要論據。然告
      訴人與被告兩家人夙怨已久，告訴人不無誇大或渲染事實
      之動機，已如前述，是以告訴人所述是否真實，即堪存疑
      ；又上開錄音光碟經本院勘驗結果，聲音吵雜，現場之人
      互相叫罵，難以區分談話內容，亦難分辨出自何人所言，
      且過程中並無明顯「幹你娘」話語，有勘驗筆錄可稽（本
      院卷第92-97頁），自難認被告癸○○有以「幹你娘」辱
      罵告訴人之情事。而錄音光碟中雖有「你搶我手機幹什麼
      」等話語，但並無法區別上開話語由何人陳述，亦無法辨
      別當場是否果有搶手機之事，縱有該情事，亦難確定搶手
      機者為何人；再斟酌告訴人方面在本案審理中，尚且提出
      告訴人丁○○以手機拍攝之現場照片（馬簡卷第26-27 頁
      ），可見告訴人在上述爭執過程中，能充分使用支配自己
      手機，自難認其所述手機遭強搶之事為真實。是故公訴人
      移送併辦部分，證據並不足以使本院得到被告有罪之心證
      ，亦屬無從併辦，應退回檢察官另行依法處理，附此敘明
      。
據上論斷，應依刑事訴訟法第299條第1項前段、第301條第1項，
刑法第28條、第277條第1項、第41條第1項前段，刑法施行法第1
條之1，中華民國九十六年罪犯減刑條例第2條第1項第3款、第7
條，判決如主文。
本案經檢察官丑○○到庭執行職務。
中    華    民    國     96    年    12    月   31    日
                  刑事庭　審判長法  官　管安露
                                法  官　陳順輝
                                法  官　李宛玲
以上正本證明與原本無異。
如不服本判決，應於判決送達之翌日起10日內提出上訴狀於本院
（須附繕本）。
中　　華　　民　　國　　97　　年　　1 　　月　　2 　　日
                                書記官  莊茹茵
論罪科刑條文：
刑法第277條第1項
傷害人之身體或健康者，處3年以下有期徒刑、拘役或1千元以下
罰金。
